【裁判字號】    97,易,1832
【裁判日期】    971114
【裁判案由】    詐欺
【裁判全文】
臺灣彰化地方法院刑事判決              97年度易字第1832號
公  訴  人  臺灣彰化地方法院檢察署檢察官
被      告  丁○○
                    現於臺灣彰化監獄執行中
上列被告因詐欺案件，經檢察官提起公訴（97年度偵字第7021號
），本院合議庭裁定改由受命法官獨任以簡式審判程序審理，判
決如下：
    主  文
丁○○所犯如附表一所示之罪，各處如附表一所示之刑，應執行
有期徒刑玖月，扣案如附表二所示之物，均沒收。
    犯罪事實
一、丁○○於民國96年7 月26日經由報紙廣告欄得知「代辦貸款
    」之訊息，即撥打電話與真實姓名年籍不詳綽號「阿兄」之
    成年人取得聯繫後，獲悉「阿兄」實係詐欺集團之成員，有
    意收購不特定人之金融機構帳戶以供詐取財物使用，嗣經接
    洽後，丁○○決意加入該詐欺集團，乃基於與「阿兄」及其
    所屬詐欺集團之成年成員共同詐欺取財之犯意聯絡與行為分
    擔，允諾提供其名義之金融機構帳戶資料供詐財使用，並分
    擔提領贓款之工作。旋於96年8 月1 日購置MOTOROLA廠牌之
    黑色手機1 支（序號000000000000000 號，搭配門號000000
    0000號SI M晶片卡1 枚)， 作為與「阿兄」互為聯絡進行犯
    罪之用，繼於同月3 日偕同「阿兄」前往復華銀行彰化分行
    申領補發已遺失之帳號0000000000000000號帳戶之存摺後，
    即將該帳戶資料提供予「阿兄」及其所屬詐欺集團供作詐欺
    取財之存取贓款使用。而該詐騙集團獲取丁○○提供之帳戶
    資料後，即推由其成員之一人或數人以如附表一所示之時間
    、方式，向附表一所示之被害人施用詐術，致被害人將附表
    一所載之金額匯入上開帳戶中，並由丁○○分別提領如附表
    一所示之金額交予綽號「阿兄」之人。嗣因另案被害人余欣
    純報警處理（此部分業經臺灣高等法院臺中分院判決確定）
    ，並經銀行凍結丁○○上開帳戶之存取功能，丁○○於96年
    8 月14日中午12時20分前往復華銀行彰化分行探詢，經該銀
    行職員報警當場予以逮捕，並當場扣得丁○○所有供犯本案
    詐欺取財所用如附表二所示之物。
二、案經彰化縣警察局彰化分局報請臺灣彰化地方法院檢察署檢
    察官偵查起訴。
    理  由
一、按除被告所犯為死刑、無期徒刑、最輕本刑為3 年以上有期
    徒刑之罪或高等法院管轄第一審案件者外，於刑事訴訟法第
    273 條第1 項程序進行中，被告先就被訴事實為有罪之陳述
    時，審判長得告知被告簡式審判程序之旨，並聽取當事人、
    代理人、辯護人及輔佐人之意見後，裁定進行簡式審判程序
    ；除簡式審判程序、簡易程序及第376 條第1 款、第2 款所
    列之罪之案件外，第一審應行合議審判，刑事訴訟法第273
    條之1 第1 項、第284 條之1 分別定有明文。本件被告丁○○所犯係死刑、無期徒刑、最輕本刑為3 年以上有期徒刑或
    高等法院管轄第一審案件以外之罪，並於本院行準備程序時
    就被訴事實為有罪之陳述，本院合議庭依前揭規定，經評議
    結果，裁定改由受命法官獨任行簡式審判程序，先予敘明。
二、上開犯罪事實，業據被告丁○○於本院審理時坦承不諱，核
    與證人丙○○、乙○○、甲○○○於警詢中之證述相符，並
    有扣案被告所有如附表二所示供本件詐欺犯行所用之物可證
    ；此外，復有上開三名被害人分別於元大商業銀行豐原分行
    、澎湖縣第二信用合作社、永豐商業銀行鶯桃分行函附之匯
    款資料，被告丁○○上開復華銀行彰化分行帳號存摺資料、
    存摺交易往來明細查詢在卷可稽，足認被告之自白應與事實
    相符。從而，本件事證已臻明確，被告上開犯行洵堪認定。
三、按共同正犯，係共同實施犯罪行為之人，在共同意思範圍內
    ，各自分擔犯罪行為之一部，相互利用他人之行為，以達其
    犯罪之目的，其成立不以全體均行參與實施犯罪構成要件之
    行為要件；參與犯罪構成要件之行為者，固為共同正犯；以
    自己共同犯罪之意思，參與犯罪構成要件以外之行為，或以
    自己共同犯罪之意思，事前同謀，而由其中一部分人實行犯
    罪之行為者，亦均應認為共同正犯，使之對於全部行為所發
    生之結果，負其責任，司法院大法官會議釋字第109 號解釋
    著有明文。本件被告丁○○知悉他人欲藉由其名義之帳戶以
    作為詐取他人金錢存取贓款使用，仍提供其帳戶資料，並進
    而分擔提領贓款之工作，顯見其有共同詐欺取財之犯意聯絡
    與行為分擔甚明。是核其就附表一所為，均係犯刑法第339
    條第1 項之詐欺取財罪。所犯上開三罪，犯意有別，應予分
    論併罰。又被告就上開詐欺取財犯行，分別與綽號「阿兄」
    者及其他詐欺集團成員間，互有犯意聯絡及行為分擔，均為
    共同正犯。爰審酌被告正值青壯年，不思以正當途徑掙取金
    錢，圖以不勞而獲之方式獲取財物，犯罪動機及目的均非良
    善，並斟酌其參與本案犯罪所居之地位、角色及分擔之工作
    內容，被害人所詐騙之金額等一切情狀，爰依檢察官之具體
    求刑，分別量處如主文所示之刑，並定其應執行之刑。末按
    ，扣案如附表二所示之物，均為被告所有，係供本件詐欺犯
    行所用之物，業據被告供明在卷，爰均依刑法第38條第1 項
    第2 款之規定，併予宣告沒收之。至其餘扣案物品，尚無證
    據證明與本件犯行有關，爰不諭知沒收。
據上論斷，應依刑事訴訟法第273 條之1 第1 項、第299 條第1
項前段，刑法第28條、第339 條第1 項、第51條第5 款、第38條
第1 項第2 款、刑法施行法第1 條之1 ，判決如主文。
中    華    民    國    97    年    11    月    14    日
                        刑事第七庭    法  官  戰諭威
以上正本證明與原本無異。
如不服本判決，應於判決送達後10日內，向本院提出上訴書狀，
上訴書狀應「敘述具體上訴理由」，並按他造當事人之人數附繕
本。「切勿逕送上級法院」。
告訴人或被害人對於判決如有不服具備理由請求檢察官上訴者，
其上訴期間之計算係以檢察官收受判決正本之日期為準。
中    華    民    國    97    年    11    月    14    日
                                      書記官  陳佳宏
附錄本案論罪科刑法條：
中華民國刑法第339條：
意圖為自己或第三人不法之所有，以詐術使人將本人或第三人之
物交付者，處5 年以下有期徒刑、拘役或科或併科1 千元以下罰
金。
以前項方法得財產上不法之利益或使第三人得之者，亦同。
前二項之未遂犯罰之。
附表一：
┌──┬───┬──────────────────────┬──────┐
│編號│被害人│        犯  罪  手  法                      │   主  文   │
├──┼───┼──────────────────────┼──────┤
│一  │丙○○│自稱「李村林」之男子撥打電話予丙○○，佯稱其│丁○○共同犯│
│    │      │中獎，需先繳納手續費，丙○○乃依其指示於96年│詐欺取財罪，│
│    │      │8月7日13時46分許至復華銀行豐原分行（已改為元│處有期徒刑肆│
│    │      │大商業銀行豐原分行）匯款新臺幣（下同）10萬元│月，扣案如附│
│    │      │至丁○○復華銀行彰化分行（帳號：000000000000│表二所示之物│
│    │      │0940）帳戶內。嗣由綽號「阿兄」之男子以手機（│，均沒收。  │
│    │      │搭配門號：0000000000）指示丁○○將被害人所匯│            │
│    │      │入之款項領出，丁○○隨即於當日先後以臨櫃方式│            │
│    │      │提領5 萬元，再以ATM 提領2 萬、2 萬及8 千元，│            │
│    │      │得手後將9 萬8 千元交付綽號「阿兄」之男子（楊│            │
│    │      │儒名當次獲得5 千元之報酬）。                │            │
├──┼───┼──────────────────────┼──────┤
│二  │乙○○│詐騙集團之成員撥打電話予乙○○，以不詳方式使│丁○○共同犯│
│    │      │乙○○陷於錯誤，乙○○乃依其指示於96年8 月10│詐欺取財罪，│
│    │      │日12時49分許至澎湖縣第二信用合作社匯款34,155│處有期徒刑肆│
│    │      │元至丁○○上開帳戶內。                      │月，扣案如附│
│    │      │                                            │表二所示之物│
│    │      │                                            │，均沒收。  │
├──┼───┼──────────────────────┼──────┤
│三  │郭蔡雪│詐騙集團之成員於5 、6 月間撥打電話予甲○○○│丁○○共同犯│
│    │桃    │，佯稱甲○○○抽中觀光大獎，需先繳納手續費，│詐欺取財罪，│
│    │      │致使甲○○○陷於錯誤，乃依其指示於96年8 月10│處有期徒刑肆│
│    │      │日下午1 時07分許至永豐商業銀行鶯桃分行匯款55│月，扣案如附│
│    │      │,200 元 至丁○○上開帳戶內。嗣由綽號「阿兄」│表二所示之物│
│    │      │之男子以上開手機指示丁○○將編號二、三被害人│，均沒收。  │
│    │      │所匯入之款項領出，丁○○隨即於當日先後以ATM │            │
│    │      │提領2 萬、2 萬元及以臨櫃方式提領4 萬9 千元，│            │
│    │      │得手後將8 萬9 千元交付綽號「阿兄」之男子（此│            │
│    │      │次未給予報酬）。                            │            │
└──┴───┴──────────────────────┴──────┘
附表二：
┌──┬─────────────────────────┐
│編號│物品名稱及數量                                    │
├──┼─────────────────────────┤
│一  │丁○○復華銀行彰化分行綜合存款存摺1 本            │
│    │（帳號：0000000000000）                           │
├──┼─────────────────────────┤
│二  │丁○○印章1枚（上開帳戶之印鑑章）                 │
├──┼─────────────────────────┤
│三  │MOTOROLA廠牌黑色手機1 支（序號：000000000000000 號│
│    │，搭配門號：0000000000號SIM 卡1 枚）              │
└──┴─────────────────────────┘


司法院資訊處製作；財團法人民間司法改革基金會備份。
